高雄高等行政法院判決　　　　　　　　　　　　　　　九十一年度訴字第七三六號
　　　　　　　　　　　　　　　.
　　原　　　告　林水波已死亡.
　　　　　　　　即郕砂石行
　　訴訟代理人　王進佳　律師
　　被　　　告　財政部台灣省南區國稅局
　　代　表　人　甲○○　局長
　　訴訟代理人　丁○○
　　　　　　　　乙○○
　　　　　　　　丙○○
右當事人間因營業稅事件，原告不服財政部中華民國九十一年七月十六日台財訴字第
○九一一三五四四三三號再訴願決定，提起行政訴訟。關於本稅部分，本院判決如左
：
    主  文
原告之訴駁回。
訴訟費用由原告負擔。
　　事  實
一、事實概要：
    緣原告涉嫌自民國（以下同）八十一年元月起至八十四年十月止銷售貨物，銷售
    額計新台幣（以下同）一三四、七八八、六一四元（未含稅），未依規定開立統
    一發票並漏報銷售額。案經法務部調查局高雄市調查處（以下簡稱高雄市調處）
    派員查獲，於八十七年七月一日以（八七）高市法字第八七○○二五三五九一號
    函移送原處分機關台南縣稅捐稽徵處審理違章成立，該處除核定追繳所漏營業稅
    六、七三九、四三一元外，並依行為時營業稅法第五十一條第三款規定，按所漏
    稅額處以五倍之罰鍰計三三、六九七、一○○（計至百元止）。原告不服，申經
    復查，未獲變更，提起訴願、再訴願，亦遞遭決定駁回，遂提起本件行政訴訟。
二、兩造聲明：
  (一)原告聲明求為判決：
    (1)再訴願決定、訴願決定及原處分均撤銷。
    (2)訴訟費用由被告負擔。
  (二)被告聲明求為判決：
    如主文所示。
三、兩造之爭點：
  甲、原告主張之理由：
    1.被告認定原告漏報銷售額，無非係以八十一年元月起至八十四年十月止，正果
      企業有限公司（以下簡稱正果公司）所申報之銷售額實為原告之銷售額等情為
      其依據。惟原告與正果公司為不同之人格，自不能混為一談。蓋正果公司直至
      八十五年方辦理停業，在此之前，本件系爭之發票既係以正果公司之名義開具
      發票，並以正果公司之名義申報及繳納營業稅，則其銷售額，皆係正果公司之
      銷售額，而非原告之銷售額，合先明。
    2.原告當初購買正果公司之股份，擬入主正果公司，除為了節稅外，亦有意經營
      正果公司，並委託會計師收購股票，嗣後稅務代理人疏未辦理移轉完成，但原
      告因不知收購尚未完成，乃以正果公司開立系爭銷售額之發票，而原告確有收
      購正果公司之意思，亦業經檢察官為不起訴處分確認在案。再者，營業稅乃係
      固定以百分之五計算，每二個月由銷售貨物之營業人申報繳納，故以正果公司
      名義繳納或以原告名義繳納，其所繳納之稅額並無差異，因此即或正果公司與
      原告之名義不同，然系爭銷售額既已有申報及繳納營業稅，則實質上根本無所
      謂漏報、逃漏營業稅之情形。另依改制前行政法院七十五年判字第四○三號判
      例、行政訴訟法第一百三十六條準用民事訴訟法第二百七十七條規定，當事人
      對其有利之事項，必須負舉證責任。本件系爭之銷售額，原告主觀上及客觀上
      均認為係正果公司之銷售額，從而以正果公司名義申報銷售額，並完納營業稅
      ，皆應視為正果公司之銷售額，尚不得以原告接受高雄市調處在台南縣調查站
      訊問時供陳為達節稅目的，故使用並開立正果公司之發票等語，即遽認系爭之
      銷售額即為原告之銷售額，進而認為原告有漏報銷售額之行為。退一步言之，
      即或認上開銷售額有部分為原告以正果公司之名義進行交易，亦應由被告證明
      原告確實之銷售金額究有多少，尚不得即認全部之銷售額均為原告之銷售額。
    3.又原告已於八十一年度、八十二年度依法申報銷售額，是營業稅額之核課期間
      與徵收期間，自應由斯時起算；而依稅捐稽徵法第二十一條第一項第一款、第
      二項、第二十三條第一項及營業稅法第三十五條第一項之規定，八十五年度七
      、八月份之申報、繳納期限為八十二年九月十五日前，反之，八十二年五、六
      月份之申報、繳納期限為八十二年七月十五日前，故八十二年六月以前營業稅
      核課補徵、處罰及徵收期間，於八十七年七月十五日即已屆滿，因此，被告縱
      認原告有漏報銷售額情事，就八十二年六月份以前之營業稅亦不得再行核課補
      徵及處罰。
  乙、被告答辯之理由：
    1.查原告於八十一年至八十四年十月銷售貨物，銷售額計一三四、七八八、六一
      四元，未依規定以原告行號之名義開立統一發票交付實際買受人，而擅自開立
      以高雄市代理記帳業者史素珍所請領而實際上業已停業之正果公司之統一發票
      並交付買受人，原告於申報當期銷售額亦未列入合併申報，致漏報銷售額及逃
      漏營業稅六、七三九、四三一元。案經法務部調查局高雄市調查處派員查獲，
      並有原告於八十七年六月十五日於臺南縣調查站及史素珍分別於八十七年五月
      二十八日及六月二日在高雄市調查處所作之談話筆錄可稽。原告於上開筆錄中
      自承因其開立發票金額過高，為節稅乃透過史素珍將欲停業轉讓之正果公司統
      一發票，提供予原告作為銷售生意上之使用，自八十一年一月起至八十四年十
      月共使用並開立正果公司之發票金額共計一億三千餘萬元，期間正果公司之營
      業稅單均由史素珍寄給原告繳納，原告則不定期到高雄支付其開立正果公司發
      票金額百分之二給史素珍，作為正果公司之營利事業所得稅。又原告上開供述
      核與史素珍談話筆錄之說詞吻合，且上開筆錄亦均係在該二人自由意志且心智
      健全之情況下所製作，並經其親閱無訛而簽名蓋章於后，則依刑事訴訟法第一
      百五十六條第一項之規定，上開筆錄自得據以為原告違章之證據。另原告於八
      十七年七月二十七日致被告之「聲復書」中亦提及「．．．於辦理轉讓之過程
      中，即使用該商號（即正果公司）之名義開立統一發票。．．．」是八十一年
      一月起至八十四年四月間，原告以正果公司名義開立發票之銷售額，確為原告
      自己之銷售額，要屬無疑。原告違章事證既已確鑿，則被告依行為時營業稅法
      第一條、第三十二條第一項前段、第三十五條第一項及第四十三條第一項第四
      款之規定予以補稅，於法並無不合。今原告否認上開事實，訴稱系爭銷售額非
      其所有，則依舉證責任轉換原則，自應由原告負舉證之責任。
    2.次查，正果公司既已實際停業而無銷售行為，且原告亦未合法完成正果公司股
      權轉讓之手續，則原告之銷售額擅以正果公司之發票據以開立並交付買受人，
      此行為即違反營業稅法規定，原告自難謂無逃漏稅之事實，是縱原告有承受正
      果公司之意願，惟於未正式辦妥股權轉讓前，原告與正果公司間仍屬不同權利
      義務之獨立納稅個體。本件系爭銷售額既屬原告所有，則依營業稅法第二條第
      一款規定，原告自不得擅以正果公司之名義開立發票，亦不得將系爭銷售額視
      為正果公司所有，並由其報繳營業稅。況且，一般公司辦理股權移轉不可能逾
      四年仍無法完成，是原告主張顯與常理有違。
    3.又依稅捐稽徵法第二十一條第一項第一、三款及第二項之規定，若納稅義務人
      有申報繳納稅款之義務，必須其已在規定期間內申報，且無故意以詐欺或其他
      不正當方法逃漏稅捐時，稅捐之核課期間始為五年；若納稅義務人未在規定期
      間內申報，或故意以詐欺或其他不正當方法逃漏稅捐時，則其核課期間應為七
      年。查原告於八十一年至八十四年十月銷售貨物，未依規定以原告行號之名義
      開立統一發票，並漏報銷售額致逃漏營業稅，其時間長達四年之久，金額並高
      達一億三千餘萬元，是原告有以不正當方法逃漏稅捐之情事甚明，則本件核課
      期間應為七年，被告對於原告八十一年至八十四年漏報銷售額逃漏營業稅之違
      章行為，於八十七年八月二十九日處分，自尚未逾核課期間。又被告之發單處
      分，其限繳日期為至八十七年九月二十日止，至今並未超過五年，且本案仍在
      行政救濟程序中，屬於尚未裁罰確定之案件，亦未逾五年之徵收期間。
    理  由
壹、程序部分：
一、按營業稅雖因八十八年一月十三日修正財政收支劃分法第八條第一項第四款規定
    而改為國稅後，惟財政部所屬各地區國稅局仍自同年七月一日起委託各直轄市、
    縣（市）政府所屬稅捐稽徵處代徵，並由財政部報經行政院核准在案。嗣行政院
    復於八十九年六月十六日以台八十九財一七五五七號函核定自九十二年一月一日
    起，將委託各直轄市、縣（市）政府所屬稅捐稽徵處代徵之營業稅相關業務，收
    歸由財政部所屬各地區國稅局自徵。本件原處分機關台南縣稅捐稽徵處與原告間
    因營業稅行政訴訟案件，因上開業務之調整，茲由被告於訴訟中具函向本院聲明
    承受訴訟，即無不合，應予准許，合先敘明。
二、次按當事人死亡者，訴訟程序在未有繼承人承受其訴訟以前應停止訴訟，但有訴
    訟代理人時不適用之，行政訴訟法第一百八十六條準用民事訴訟法第一百六十八
    條、第一百七十三條規定甚明。本件原告林水波於九十一年八月二十七日提起本
    件行政訴訟，訴訟期間，林水波雖於九十一年十二月二十日死亡，而其繼承人雖
    均依法聲明拋棄繼承而無人聲明承受訴訟，固有林水波之除戶戶籍謄本附卷可稽
    ，並經本院向台灣台南地方法院調借九十二年度繼字第一○九、一五三號民事卷
    宗核閱屬實，惟林水波於九十一年九月三日即委任王進佳律師為其訴訟代理人，
    為其進行訴訟行為，故林水波於訴訟中雖然死亡，然訴訟案件尚不當然停止，本
    院仍得以死亡當事人名義而為判決，核先敘明。
貳、實體部分：
一、按「在中華民國境內銷售貨物或勞務及進口貨物，均應依本法規定課徵營業稅。
    」「營業稅之納稅義務人如左：一銷售貨物或勞務之營業人。」「營業人銷售貨
    物或勞務，應依本法營業人開立銷售憑證時限表規定之時限，開立統一發票交付
    買受人。」「營業人除本法另有規定外，不論有無銷售額，應以每二月為一期，
    於次期開始十五日內，填具規定格式之申報書，檢附退抵稅款及其他有關文件，
    向主管稽徵機關申報銷售額、應納或溢付營業稅額。其有應納營業稅額者，應先
    向公庫繳納後，檢同繳納收據一併申報。」「營業人有左列情形之一者，主管稽
    徵機關得依照查得之資料，核定其銷售額及應納稅額並補徵之：．．．四短報、
    漏報銷售額者。」分別為行為時營業稅法第一條、第二條第一款、第三十二條第
    一項前段、第三十五條第一項及第四十三條第一項第四款所明定。又「稅捐之核
    課期間，依左列規定：一依法應由納稅義務人申報繳納之稅捐，已在規定期間內
    申報，且無故意以詐欺或其他不正當方法逃漏稅捐者，其核課期間為五年。．．
    ．三未於規定期間內申報，或故意以詐欺或其他不正當方法逃漏稅捐者；其核課
    期間為七年。在前項核課期間內，經另發現應徵之稅捐者，仍應依法補徵或並予
    處罰，在核課期間內未經發現者，以後不得再補稅處罰。」「稅捐之徵收期間為
    五年，自繳納期間屆滿之翌日起算；應徵之稅捐未於徵收期間徵起者，不得再行
    徵收。但於徵收期間屆滿前，已移送法院強制執行．．．者，不在此限。」稅捐
    稽徵法第二十一條第一款、第三款、第二項及第二十三條第一項亦定有明文。
二、本件原告涉嫌自八十一年元月起至八十四年十月止銷售貨物，銷售額計一三四、
    七八八、六一四元（未含稅），未依規定開立統一發票並漏報銷售額。案經高雄
    市調處派員查獲，於八十七年七月一日以（八七）高市法字第八七○○二五三五
    九一號函移送台南縣稅捐稽徵處審理違章成立，該處除核定追繳所漏營業稅六、
    七三九、四三一元外，因同時有稅捐稽徵法第四十四條與營業稅法第五十一條應
    處罰鍰之情事，依財政部八十五年四月二十六日台財稅第八五一九○三三一三號
    函釋，無庸併罰，採擇一從重處罰，乃依營業稅法第五十一條第三款規定，按所
    漏稅額處五倍之罰鍰計三三、六九七、一○○元（計至百元止）等情，此有高雄
    市調處製作史素珍及原告之調查筆錄、正果公司八十年至八十六年之統一發票查
    核清單銷項資料、原告八十一年至八十四年度違章金額統計表及台南縣稅捐稽徵
    處八十七年八月二十九日八七南縣稅法字第八七○八八三三○號處分書等附於原
    處分卷可稽，經核並無不合。
三、原告雖主張其確有收購正果公司股份之意思，然因稅務代理人疏未完成辦理股權
    移轉，而原告亦不知收購尚未完成，故本件系爭之銷售額，原告主觀上及客觀上
    均認為係正果公司之銷售額，遂以正果公司名義申報銷售額，並完納營業稅，即
    無漏報銷售額及逃漏營業稅之行為可言。是台南縣稅捐稽徵處遽認系爭之銷售額
    為原告之銷售額，進而認為原告有漏報銷售額之行為，並向原告補徵營業稅及科
    處罰鍰，自難認為合法云云。惟查，原告於八十七年六月十五日接受高雄市調處
    在台南縣調查站製作調查筆錄時，乃自陳：「我於八十年底因砂石場之生意急需
    另申請公司牌照達到節稅的目的，當時聽客戶林先生說史素珍那兒有一客戶要讓
    渡公司牌照，於是經由林先生介紹認識史素珍，史素珍於是從八十一年一月起將
    正果企業有限公司的統一發票先拿給我用，並同時準備申辦過戶手續。」「．．
    ．我拿到正果公司發票後，用在郕砂石行之銷售生意上，由本人開立發票，因
    為郕砂石行的發票金額過高，為節稅乃增加使用正果公司之發票，每筆均確有
    交易情形。」「本公司於每個月開完統票後，將存根寄給史素珍，史素珍再將營
    業稅單寄給本公司繳納，八十一年七、八月間史素珍因正果公司需先暫繳當年
    度營所稅，故先向本公司收取發票開立營業額的百分之二做為營所稅額，以後我
    們不定時前往高雄時，均會前往史素珍處，將商議百分之二之營所稅額以現金方
    式拿給史素珍．．．」「本公司自八十一年一月起至八十四年十月止，使用正果
    公司之統一發票開立發票之金額經貴處提示財政部財稅資料中心調印之正果公司
    統一發票查核清單，得知共計新台幣（下同）一億三千餘萬元。」等語，核與訴
    外人史素珍於八十七年五月二十八日在高雄市調查處陳稱：「．．．（問）林水
    波所開立之正果公司統一發票，其買受人為何？（答）因為我未參與林水波所經
    營之砂石場業務，且發票皆係由林水波自行開立，因此，我並不知道買受人之有
    關資料，這要問林水波才知道。（問）前述林水波所開立之〝正果公司統一發票
    〞是否確有交易事實？（答）正果公司於八十一年起，實際上已無營業之事實，
    ．．．（問）林水波以正果公司名義所開立之統一發票金額，自八十一年一月至
    八十四年十月止，共計若干？（答）大約有一億三千萬餘元。．．．」相符，此
    分別有原告及史素珍之調查筆錄附於原處分卷內可稽，是原告自八十一年一月起
    至八十四年十月間，其銷貨時並未依法自行以其商號（即郕砂石行）名義開立
    發票而交付實際之買受人，卻私擅開立實際已停業之正果公司之統一發票予買受
    人，從而原告於申報其所經營郕砂石行當期之銷售額時，自亦未列入申報，致
    漏報銷售額及逃漏營業稅，堪稱明確。再者，縱稱原告有承受正果公司之意願屬
    實，惟於未正式辦妥股權轉讓前，原告與正果公司間仍為二個不同之獨立課稅主
    體，其權利與義務間之關係自不容混同視之。況且，原告於上開調查筆錄中亦坦
    承：「．．．（問）為何正果公司未過戶給你，而你仍持續使用正果公司之發票
    達四年之久？（答）因為史素珍一直向我表示他正積極地向正果公司負責人接洽
    過戶事宜，叫我先用正果公司的發票沒關係，並保證一定會過戶給我，所以我才
    持續使用正果公司的發票，後來我發覺拖太久，而且沒辦法過戶，乃決定停用正
    果公司之發票。」等語，足徵原告於上揭期間內，並非完全不知正果公司之過戶
    事宜尚未辦妥，卻仍繼續使用正果公司發票並交付予買受人，是其供稱不知正果
    公司之股權移轉尚未完成，方以正果公司之名義開立發票云云，顯係推諉之詞，
    不足為信。抑且，正果公司於上揭時間已實際停業而無銷售之行為，則原告就其
    本身之銷售額，擅自開立正果公司之發票並交付買受人，自難謂無漏報銷售額而
    逃漏營業稅之事實。原告上開主張，並不足採。
四、原告另訴稱本件被告應舉證證明系爭銷售額為原告之銷售額而非正果公司之銷售
    額，尚不得以原告接受高雄市調處在台南縣調查站訊問時供陳為達節稅目的，故
    使用並開立正果公司之發票等語，即遽認系爭全部之銷售額均為原告之銷售額云
    云。惟原告自八十一年元月起至八十四年十月銷售貨物之金額計一三四、七八八
    、六一四元，未依規定開立統一發票，乃係高雄市調處提示自財政部財稅資料中
    心列印之正果公司統一發票查核清單供原告確認屬實，並由原告親閱無訛後於調
    查筆錄簽名，且與訴外人史素珍供陳之銷售額亦相互吻合，詳如上述。是系爭銷
    售額自得作為認定原告於上揭期間自行銷售貨物之證據，亦符實質課稅之公平原
    則。原告若欲否認上開事實，依舉證責任轉換原則，自應提出相關具體反證以實
    其說，否則被告依行為時營業稅法第一條、第三十二條第一項前段、第三十五條
    第一項及第四十三條第一項第四款之規定予以補稅，於法即無不合。
五、又原告涉嫌銷售貨物，未依規定開立統一發票，其刑事部分經高雄市調處移送台
    灣高雄地方法院檢察署偵查，雖經檢察官以罪嫌不足而為不起訴處分（八十七年
    度偵字第一五一○○號），惟檢察官乃係針對原告是否與訴外人史素珍共同在未
    徵得正果公司之同意下，由史素珍擅自將正果公司之發票交予原告使用，並由原
    告將郕砂石行之銷售行為，開立正果公司之發票交付買受人等情而為偵查，進
    而以原告犯罪罪嫌不足，予以不起訴，核與原告就自行之銷售額是否有逃漏營業
    稅乙節無涉，此亦有台灣高雄地方法院檢察署八十七年度偵字第一五一○○號不
    起訴處分書附於訴願卷內可參，是原處分機關台南縣稅捐稽徵處就其查獲所得事
    證核定補徵營業稅，尚無不合。
六、再者，原告復主張縱稱其於八十一年至八十四年十月銷售貨物，未依規定開立統
    一發票並漏報銷售額屬實，亦因八十一年至八十二年營業稅之徵收期間已逾稅捐
    稽徵法第二十三條規定五年之期間，依法亦不得再向原告補徵營業稅云云。惟查
    ，依稅捐稽徵法第二十一條第一項第一款、第三款及第二項之規定，若納稅義務
    人依法有申報繳納稅捐之義務，必須其已在規定期間內申報，且無故意以詐欺或
    其他不正當方法逃漏稅捐時，稅捐之核課期間始為五年；若納稅義務人未在規定
    期間內申報，或故意以詐欺或其他不正當方法逃漏稅捐時，則其核課期間應為七
    年。本件原告於八十一年至八十四年十月銷售貨物，既未依規定以原告行號之名
    義開立統一發票，致漏報銷售額並逃漏營業稅，且時間長達四年之久，金額又高
    達一億三千餘萬元，則原告有以不正當方法逃漏稅捐之情事甚明，是本件核課期
    間應為七年。準此，原處分機關台南縣稅捐稽處對於原告八十一年至八十四年漏
    報銷售額逃漏營業稅之違章行為，於八十七年八月二十九日作成核課之處分，自
    尚未逾核課期間。又原處分機關之發單處分，其限繳日期為自八十七年九月十一
    日起至八十七年九月二十日止，然因原告業依法提起訴願而得暫緩移送法院強制
    執行，且本案仍在行政訴訟救濟期間，屬尚未確定之案件，自亦無逾稅捐稽徵法
    第二十三條第一項五年之徵收期間可言。原告上開主張，顯係誤解法令所致，不
    足為採。
參、綜上所述，被告以原告銷售貨物，未依規定開立統一發票並漏報銷售額，乃依行
    為時營業稅法第四十三條第一項第四款規定，核定追繳所漏營業稅六、七三九、
    四三一元，認事用法，洵無違誤。一再訴願決定予以維持，亦無不合。原告起訴
    請求撤銷再訴願、訴願決定及原處分，為無理由，應予駁回。
肆、另原告請求撤銷被告之罰鍰處分部分，由本院另以裁定駁回之，併此敘明。
伍、據上論結，本件原告之訴為無理由，爰依行政訴訟法第一百九十五條第一項後段
    、第九十八條第三項前段，判決如主文。
中　　　華　　　民　　　國    九十三　　年　  　六　　　月　　三  十　　日
                              高雄高等行政法院第四庭
                                          審判長法官　  江幸垠
                                          法      官    戴見草
                                          法      官    邱政強
右為正本係照原本作成。
如不服本判決，應於判決送達後二十日內向本院提出上訴書狀，其未表明上訴理由者
，應於提起上訴後二十日內向本院提出上訴理由書（須按對造人數附繕本）；如於本
判決宣示或公告後送達前提起上訴者，應於判決送達後二十日內補提上訴理由書（須
附繕本）。未表明上訴理由者，逕以裁定駁回。
提起上訴應預繳送達用雙掛號郵票七份（每份三十四元）。
中　　　華　　　民　　　國    九十三　　年　  　六　　　月　　  三十　　日
                                          法院書記官    藍慶道
